【裁判字號】    98,消債更,122
【裁判日期】    980821
【裁判案由】    更生程序
【裁判全文】
臺灣嘉義地方法院民事裁定         98年度消債更字第122號
聲  請  人  甲○○
代  理  人  汪玉蓮律師
上列當事人聲請消費者債務清理更生事件，本院裁定如下：
    主  文
聲請人甲○○自中華民國九十八年八月二十一日下午四時起開始
更生程序。
命司法事務官進行本件更生程序。
    理  由
一、聲請意旨略以：聲請人有不能清償債務情事，曾依「中華民
    國銀行公會會員辦理消費金融案件無擔保債務協商機制」請
    求共同協商債務清償方案，並協商成立，每月應繳金額新臺
    幣（下同）1萬2,279元，惟聲請人投資失利，又遭人倒會，
    於97年8月毀諾，實無法再依協商條件履行，客觀上有不可
    歸責於聲請人之事由，且其無擔保或無優先權之債務總額未
    逾1,200萬元，復未經法院裁定開始清算程序或宣告破產，
    爰依法聲請更生云云。
二、按債務人不能清償債務或有不能清償之虞者，得依本條例所
    定更生或清算程序，清理其債務。債務人無擔保或無優先權
    之債務總額未逾1,200萬元者，於法院裁定開始清算程序或
    宣告破產前，得向法院聲請更生。法院開始更生程式之裁定
    ，應載明其年、月、日、時，並即時發生效力。復按法院裁
    定開始更生或清算程式後，得命司法事務官進行更生或清算
    程式，必要時得選任律師、會計師或其他適當之自然人或法
    人一人為監督人或管理人。消費者債務清理條例第3條、第
    42條第1項、第45條第1項、第16條第1項分別定有明文。又
    按債務人對於金融機構因消費借貸、自用住宅借款、信用卡
    或現金卡契約而負債務，在聲請更生或清算前，應提出債權
    人清冊，以書面向最大債權金融機構請求協商債務清償方案
    ，並表明共同協商之意旨，而消費者債務清理條例施行前，
    債務人依金融主管機關協調成立之中華民國銀行公會會員辦
    理消費金融案件無擔保債務協商機制與金融機構成立協商者
    ，不得聲請更生或清算，但因不可歸責於己之事由，致履行
    顯有重大困難者，不在此限，消費者債務清理條例第151條
    第1項、第5項定有明文。是債務清償方案成立後，固應由債
    務人按其條件履行，惟如因事後發生諸如因病無法工作、僱
    佣之公司倒閉、失業、減薪或收入減少等之情事變更，以致
    無法依清償方案所定履行，或履行有重大困難者，實難苛責
    債務人應依清償方案履行，消費者債務清理條例乃准許債務
    人於此情形，仍得聲請更生，以求其經濟生活之重建。經查
    ：
（一）聲請人於95年5月間與最大債權銀行日盛國際商業銀行股
      份有限公司（下稱「日盛商銀」）透過「中華民國銀行公
      會辦理消費金融案件無擔保債務協商機制」成立協議，當
      時聲請人之無擔保債權額為98萬2,314元，分80期，利率0
      ％，按月清償1萬2,279元，惟聲請人繳納18期後即未再繳
      納，於96年12月24日毀諾，業據日盛商銀提出協議書、無
      擔保債務明細表及相對人債務明細為證，堪認為真實。聲
      請人毀諾後另與日盛商銀進行「個別性協商」，於97年8
      月20日簽立個別性協商一致性方案協議書，約定自97年2
      月起，分168期清償前開債務，利率0％，每月清償1,597
      元，至98年6月30日為止尚正常繳款中，此有日盛商銀提
      出之協議書及聲請人放款帳務明細查詢表附卷可參，應屬
      可信。聲請人目前之債務總金額為269萬1,200元，除前開
      參與協商之銀行借款債務外，尚包括與臺灣土地銀行嘉義
      分行（下稱「土地銀行」）之貸款債務30萬8,751、嘉義
      縣番路鄉農會之借款54萬3,000元，及向楊惠珠與林大謨
      借款分別95萬元及10萬元，此經聲請人陳報並提出土地銀
      行放款收據、財團法人金融聯合徵信中心當事人綜合信用
      報告及楊惠珠出具之證明書1紙在卷可稽，堪信為真實。
（二）聲請人名下資產包括：土第2筆（分別為嘉義縣番路鄉○
      ○段406地號及406-5地號）、房屋1棟（嘉義市○路鄉○
      ○段38建號61棟次）及存款2,377元，以上總計約21萬0,2
      77元；另自營早餐店，每月平均收入2萬8,000元，以上有
      聲請人之陳報狀、財政部臺灣省南區國稅局96年度綜合所
      得各類所得清單、收入證明書及土地銀行、番路鄉農會與
      臺灣銀行存摺影本可茲為證。據上判斷，聲請人之現有財
      產無法清償其全部債務債務，符合消費者債務清理條例第
      3條所定之更生條件。
（三）聲請人目前自營早餐店，每月平均收入為2萬8,000元，每
      月需清償銀行之借款總計2萬3,242元（包括與日盛商銀個
      別協商每月清償1,597元、土地銀行山坡地開發基金貸款
      每月清償1萬3,475元及番路鄉農會借款每月清償8,170元
      ），再加上餐費3,000元（每日100元x30日）、每月平均
      應繳稅款1,026元（包括：地價稅約15元、房屋稅75元、
      汽車牌照稅約936元）及全民健保費861元，以上共計2萬
      8,129元，其每月收入已不足以支付生活必要支出，更遑
      論尚且須支付其他諸如水、電、瓦斯、其他民生必需品及
      家庭生活費用。如要求繼續依還款協議繳納分期款項，將
      迫使聲請人之經濟狀況陷入更困窘之狀況。則揆諸首揭說
      明，自應認聲請人因不可歸責於己之事由，致履行前開還
      款協議顯有重大困難。
（四）從而，聲請人既有不能清償債務之情事，自應允其於消費
      者債務清理條例施行後，選擇以更生程序清理其債務，藉
      以妥適調整聲請人與債權人及其他利害關係人間之權利義
      務關係，保障債權人獲得公平受償，並謀求聲請人經濟生
      活之重建復甦機會。此外，又查無聲請人有消費者債務清
      理條例第6條第3項、第8條或第46條各項所定駁回更生聲
      請之事由存在，則聲請人聲請更生，與法尚無不符，應予
      准許。
三、本件司法事務官於進行更生程序程序、協助聲請人提出更生
    方案時，應注意更生方案需酌留聲請人生活上應變所需費用
    ，並依社會常情衡量聲請人之償債能力，依此協助聲請人擬
    定公允之更生方案，始符消費者債務清理條例重建聲請人經
    濟生活之立法目的，併予敘明。
四、依消費者債務清理條例第11條第1項、第45條第1項、第16條
    第1項，裁定如主文。
中    華    民    國    98    年    8     月     21    日
                  民事第一庭    法  官  馮保郎
上為正本係照原本作成
本件不得抗告
本裁定已於98年8月21日下午4時公告。
中    華    民    國    98    年    8     月     21    日
                                書記官  李彩娥


司法院資訊處製作；財團法人民間司法改革基金會備份。
